【裁判字號】    92,交聲,1481
【裁判日期】    920930
【裁判案由】    交管條例聲異
【裁判全文】
臺灣板橋地方法院交通事件裁定                  九十二年度交聲字第一四八一號
    原處分機關  交通部公路總局臺北區監理所板橋監理站
    異  議  人  甲○○
    即受處分人
右列受處分人因違反道路交通管理處罰條例案件，不服原處分機關於中華民國九十二
年八月十九日所為之處分（原處分案號：板監違字第裁四一─ＡＢＸ九六四四八九號
），聲明異議，本院裁定如左：
    主  文
異議駁回。
    理  由
一、按「汽車駕駛人，行經有燈光號誌管制之交岔路口闖紅燈者，處新臺幣一千八百
    元以上，五千四百元以下罰鍰」、「汽車駕駛人有第五十三條之情形者，除依原
    條款處罰鍰外，並予記違規點數三點」，道路交通管理處罰條例第五十三條、第
    六十三條第一項第三款分別定有明文；次按行為人有本條例之情形者，應填製舉
    發違反道路交通管理事件通知單，並於被通知人欄予以勾記，其通知聯依下列辦
    理：一、拒絕簽章者，並記明其事由，視為已收受，違反道路交通管理事件統一
    裁罰基準及處理細則第十一條第一項第一款中段亦定有明文。再按行政罰因以行
    政義務之違反，為其可罰性之依據，而於責任要件上無刑事制裁法以處罰故意犯
    為原則、處罰過失犯為例外理論之適用，亦未設類似刑法關於過失犯之處罰，以
    法律有明文規者為限之法文，惟此非謂行政罰不以有責性為主觀要件，蓋其處罰
    仍帶有對於違反行政義務之不法行為加以非難、制裁之內涵，自以行為人之行為
    出於故意或故意為必要；但應受行政罰之行為，僅須違反禁止規定或作為義務，
    而不以發生損害或危險為其要件者，推定為有過失，於行為人不能舉證證明自己
    無過失時，即應受處罰，此觀諸司法院大法官會議釋字第二七五號解釋文內即明
    。
二、原處分意旨略以：臺北市政府警察局萬華分局東園派出所執勤員警於民國（下同
    ）九十一年五月十一日晚上十一時三十五分許，在臺北市○○路與東園街口處，
    查獲本件異議人即受處分人甲○○騎乘ＲＮＴ－○八五號輕型機車，有違反道路
    交通管理處罰條例第五十三條「紅燈右轉」之事實，遂以通知單逕行舉發。異議
    人以伊當時只是在商店購物完後，將停在上開路口的車駛離，如何認定紅燈右轉
    云云置辯，求為撤銷原裁決處分。
三、本件異議人雖否認有上開違規之事實，辯稱：伊係在上開交岔路口的頂好商店購
    物，購物完便在交岔路口騎車回家，駛離約一百公尺遂被員警舉發，根本無紅燈
    右轉之情形云云。惟查：右揭異議人違規之事實，業據臺北市政府警察局萬華分
    局東園派出所當時舉發員警安富昌到庭結證稱：「依照當天的工作記錄所載，上
    述我是在萬大路四二四巷口，我當時在執行路檢攔查勤務，當時攔查民眾甲○○
    駕駛的輕機ＲＮＴ－○八五號由東園街紅燈右轉萬大路，員警將其攔停，並告知
    其違規紅燈右轉，甲○○要求員警開便宜一點，員警向其解釋無法變更法條，依
    規定告發紅燈右轉，甲○○當場翻臉不願簽收告發單，經員警再次解釋及詢問，
    仍不願簽收而離去」、「（問「當時站在何處？）站在巷口，絕對沒有一百公尺
    」等語（見本院九十二年九月二十五日訊問筆錄）。依證人安富昌所證述之現場
    情形，證人即當時執勤員警執行路檢攔查勤務的位置係一巷口，距離該路口燈光
    號誌不遠，是以證人安富昌攔停異議人車輛之位置確能清楚看見自路口紅綠燈過
    來之車輛，業經異議人自承在卷，核與異議人所提示之現場圖大致相符。按交通
    警察掣單舉發違反道路交通管理處罰條例所列之違規事實，本質上為行政處分，
    係公務員基於職務上之權力，依法就特定之具體事件所為之具公法上效果之單方
    行政行為，基於公務員為公法上行為具有公信力之原則，該行政行為當可被推定
    為真正，本件異議人所稱現場情形核與卷附相片相違，復無任何證據證明員警舉
    發有何違誤情事，是以異議人所辯，尚無足採信。又異議人違規停車在禁止臨停
    之交岔路口處，且於欲右轉路口時無視燈號是否為綠燈仍逕行右轉，已有異議人
    自承在卷，依道路交通安全規則第九十條規定，駕駛人駕駛汽車，應遵守道路交
    通標誌、標線、號誌之指示，揆諸首開法條規定及說明，異議人於停車購物時即
    未遵守禁止停車之標線，及其欲右轉上開路口時亦未遵守交通號誌，是異議人有
    過失甚明，應受處罰。異議人有前開違規事實遭警攔停而製單舉發，惟異議人拒
    絕簽收，嗣經原舉發機關以異議人拒絕簽收記明於北市警交大字第ＡＢＸ九六四
    四八九號通知單上，依前開法條說明受處分人拒絕簽章者視為已收受，是原處分
    機關依據道路交通管理處罰條例第五十三條及違反道路交通管理事件統一裁罰基
    準表之規定，以板監違字第裁四一─ＡＢＸ九六四四八九號裁決書據以裁處最高
    罰鍰新臺幣四千五百元，並依同條例第六十三條第一項第三款之規定記違規點數
    三點之裁量亦甚妥適。從而，依前開說明，原處分機關據以依法處分，核無違誤
    ，本件異議為無理由，應予駁回。
據上論斷，應依道路交通案件處理辦法第十九條，裁定如主文。
中      華      民      國      九十二      年      九    月    三十    日
                                    臺灣板橋地方法院交通法庭
                                      法  官  胡  堅  勤
右正本證明與原本無異。
如不服本裁定應於送達後五日內向本院提出抗告狀。
                                      書記官  吳  詩  琳
中      華      民      國      九十二      年      九    月    三十    日


司法院資訊處製作；財團法人民間司法改革基金會備份。
